臺灣臺南地方法院民事判決　　　　　　　99年度訴字第1714號
原告　李國榮
被告　郭純誠
上列當事人間請求給付借款事件，本院於民國100年3月17日言詞
辯論終結，判決如下：
    主      文
被告應給付原告新臺幣捌拾捌萬陸仟伍佰玖拾捌元，及其中新臺
幣貳拾萬元部分，自民國九十九年十二月二十二日起至清償日止
，按週年利率百分之二十計算之利息。
原告其餘之訴駁回。
訴訟費用由新臺幣貳萬貳仟玖佰柒拾捌元，由被告負擔新臺幣玖
仟元，其餘由原告負擔。
本判決原告勝訴部分，於原告以新臺幣貳拾玖萬陸仟元為被告供
擔保後，得假執行。但被告如以新臺幣捌拾捌萬陸仟元為原告預
供擔保後，得免為假執行。
原告其餘假執行之聲請駁回。
    事實及理由
一、按訴狀送達後，原告不得將原訴變更或追加他訴，但縮減應
    受判決事項之聲明者，不在此限，民事訴訟法第255條第1項
    第3款定有明文。 查原告原起訴請求被告給付新臺幣（下同
    ）2,560,000元，暨其中500,000元自支付命令繕本送達翌日
    起至清償日止，按週年利率百分之二十計算之利息；嗣於訴
    狀送達後之99年11月19日具狀變更聲明為請求被告給付2,21
    6,598元，暨其中500,000元自支付命令繕本送達翌日起至清
    償日止，按週年利率百分之二十計算之利息，核其變更屬減
    縮應受判決事項之聲明，揆諸前開條文規定，應予准許。
二、被告經合法通知，未於言詞辯論期日到場，核無民事訴訟法
    第386條所列各款情形， 爰依原告之聲請，由其一造辯論而
    為判決。
三、原告起訴主張略以：被告郭純誠於民國79年至82年間，陸續
    向原告借款，原告透過訴外人馮錦典分別交付20萬、10萬、
    10萬、10萬元予被告，並約定每月月初應繳納利息10,000元
    （即週年利率百分之24）。 詎被告支付3個月利息後，即避
    不見面，未依約清償債務，截至99年10月8日止，共累積2,2
    16,598元（內含本金500,000元，利息1,716,598元）未給付
    。原告於85年1月9日、99年10月8日， 分別寄發存證信函予
    被告，被告依然不為置理，爰依消費借貸法律關係，起訴請
    求被告返還。並聲明： 被告應給付原告新臺幣2,216,598元
    ，暨其中500,000元 自支付命令繕本送達翌日起至清償日止
    ，按週年利率百分之20計算之利息。並願供擔保，請准宣告
    假執行。
四、被告未於言詞辯論期日到場，僅提出書狀答辯稱未向原告借
    款，並無積欠原告任何債務，並聲明求為判決原告之訴駁回
    ，如受不利之判決，願預供擔保，請准宣告免為假執行。
五、得心證之理由：
（一）按主張法律關係存在之當事人，須就該法律關係發生所須
      具備之特別要件，負舉證責任，最高法院48年台上字第88
      7號判例意旨參照。 本件原告主張兩造有50萬元消費借貸
      之法律關係存在，並據以請求被告返還，既為被告所否認
      ，揆諸前揭說明，原告自須就消費借貸契約之成立及金錢
      之交付負舉證之責任。查：
    1.證人馮錦典到庭證稱：「（法官問：是否知悉兩造間有借
      貸關係？）第一次是20萬元，時間很久了，我84年就調離
      機場，85年調來臺南，第一次借錢應該是在79年間，被告
      與原告都認識，被告當初要借錢，我說那跟原告說一下，
      被告上台北是我拿給被告，就是20萬元那次第一次借錢，
      是我跟原告拿錢轉給被告，兩造本來就是朋友，利息他們
      雙方言明，我不管。」等語（見本院100年3月17日言詞辯
      論筆錄），由證人馮錦典此部分證詞，足見兩造間就20萬
      元部分之消費借貸之意思表示已相互達成合致，並因原告
      交付金錢，而有消費借貸關係之存在。
    2.證人馮錦典復證稱：「只有一次20萬元，被告好像利息沒
      有付出來，我經手的的確只有20萬元，當時被告利息付不
      出來，原告不可能再借給被告」、「（法官問：請證人確
      認）的確只有一次20萬元」等語（見本院100年3月17日言
      詞辯論筆錄），依證人馮錦典上開證述，並無法證明原告
      主張被告陸續再借款計30萬，而原告又未能提出其他確切
      之證據以實其說，則原告此部份主張尚有30萬元之消費借
      貸關係，即乏憑據，不足採信。
    3.綜上，原告主張兩造間有消費借貸20萬元部分，為可採信
      ，而逾20萬元之主張，不足採信。
（二）原告主張被告積欠50萬元，就其中20萬元為可採信，業如
      前述；而被告係抗辯並未向原告借任何款項，並未抗辯業
      已清償；則原告主張被告並未清償20萬元借款部分，自為
      可採。
（三）原告復主張本件借款利息係約定為週年利率百分之24，惟
      僅請求依百分之20計算之利息， 並既未逾民法第205條所
      定最高利率，自屬有據。又原告主張之借款僅於20萬元之
      範圍內為可採信，已如前述，則原告請求被告給付在20萬
      元之範圍，及該範圍內自借款日即82年8月1日起至99年10
      月8日止共206個月按週年利率百分之20計算之利息，自屬
      有據，即原告請求被告給付已到期之利息在686,598元【
      計算式：20萬元20%12=3,333元 （元以下四捨五入）
      ，3,333元206月=686,598元】之範圍內，為有理由；逾
      該範圍之利息請求，為無理由。
（四）末按，給付無確定期限者，債務人於債權人得請求給付時
      ，經其催告而未為給付，自受催告時起，負遲延責任。其
      經債權人起訴，或依督促程序送達支付命令，或為其他相
      類之行為者，與催告有同一之效力。前項催告定有期限者
      ，債務人自期限屆滿時起負遲延責任；遲延之債務，以支
      付金錢為標的者，債權人得請求依法定利率計算之遲延利
      息；應付利息之債務，其利率未經約定，亦無法律可據者
      ，週年利率為百分之五， 民法第229條第2項、第3項、第
      233條第1項前段、第203條分別定有明文。 查本件因消費
      借貸行為所生債之關係，兩造約定之利率為週年利率百分
      之24（逾百分之20之部分經原告捨棄），且未約定給付期
      限，而被告係於99年12月21日收受本件支付命令，有本院
      送達證書可憑，是原告請求被告給付前開20萬元部份之遲
      延利息應自支付命令送達翌日即99年12月22日起至清償日
      止，按週年利率百分之20計算，亦屬有據，應予准許，逾
      此部份之請求，即屬無據，不應准許。
（五）綜上所述，原告本於消費借貸之法律關係，請求被告給付
      886,598元（計算式：200,000＋686,598＝886,598元），
      及其中20萬元自99年12月22日起至清償日止，按週年利率
      百分之20計算之利息部分，為有理由，應予准許；逾此部
      分之請求，為無理由，應予駁回。
六、本件事證已臻明確，兩造其餘攻擊防禦方法，經審酌後，或
    與本件無涉，或與判決結果不生影響，毋庸一一論列，併此
    敘明。
七、按各當事人一部勝訴、一部敗訴者，其訴訟費用，由法院酌
    量情形，命兩造以比例分擔或命一造負擔，或命兩造各自負
    擔其支出之訴訟費用；法院為終局判決時，應依職權為訴訟
    費用之裁判， 民事訴訟法第79條、第87條第1項定有明文。
    經核本件訴訟費用額為22,978元（第一審裁判費），而原告
    請求為一部有理由，一部無理由， 爰酌定被告負擔9,000元
    ，其餘由原告負擔。
八、兩造均陳明願供擔保以代釋明，聲請宣告假執行或免為假執
    行，於原告勝訴部分，經核尚無不合，爰分別酌定相當之擔
    保金額宣告之。至於原告敗訴部分，該部分假執行及免為假
    執行之聲請，已失所附麗，均不應准許。
九、據上論結，原告之訴，為一部有理由，一部無理由，依民事
    訴訟法第79條、第390條第2項、第392條，判決如主文。
中    華    民    國   100    年    3     月    31    日
                          臺灣臺南地方法院民事第二庭
                                法  官  王 獻 楠
上為正本，係照原本作成。
如不服本判決，應於本判決送達後20日內提出上訴狀（須按他造
當事人之人數附繕本）。
中    華    民    國   100    年    3     月    31    日
                                書記官  李 鎧 安